【裁判字號】    99,訴,706
【裁判日期】    991123
【裁判案由】    違反毒品危害防制條例
【裁判全文】
台灣雲林地方法院刑事判決
公  訴  人  台灣雲林地方法院檢察署檢察官
被      告  陳聰寶
上列被告因違反毒品危害防制條例案件，經檢察官提起公訴（99
年度撤緩毒偵字第59號、99年度毒偵字第1007號），本院合併審
理，並判決如下︰
    主  文
陳聰寶施用第一級毒品，累犯，處有期徒刑玖月；又施用第一級
毒品，累犯，處有期徒刑玖月；應執行有期徒刑壹年。
    事  實
一、陳聰寶前因施用毒品案件，經觀察、勒戒後，認無繼續施用
    毒品之傾向，由台灣嘉義地方法院檢察署檢察官於民國（下
    同）87年8月12日，以87年度偵字第4243、4536號為不起訴
    處分確定；又因施用第一、二級毒品案件，經檢察官聲請強
    制戒治並起訴，強制戒治部分於89年2 月25日停止戒治；徒
    刑部分則經判處應執行有期徒刑10月確定，後又因違反藥事
    法案件，經判處有期徒刑7 月確定，並均執行完畢；再因竊
    盜、施用第一、二級毒品案件，經法院分別判處有期徒刑7
    月、1 年1 月確定，接續執行結果，於94年5 月19日縮短刑
    期假釋付保護管束出監，至94年8 月15日假釋期滿，其假釋
    未經撤銷，以執行完畢論。(一)陳聰寶又基於施用第一級毒品
    海洛因之犯意，於97年7 月25日，在雲林縣北港鎮○○里○
    ○街35號住處內，以將海洛因摻水置於針筒內注射之方式，
    施用第一級毒品海洛因1 次，於同年月26日15時40分左右，
    為警在雲林縣四湖鄉雲155 線喀內段查獲，得其同意採尿送
    檢驗，尿中驗出嗎啡陽性反應（99年度訴字第706 號案件的
    部分）。(二)其再基於施用第一級毒品海洛因之犯意，於99
    年6 月13日16時左右，在雲林縣北港鎮○○里○○街附近的
    堤防，以將海洛因放入香菸內點燃後吸食其煙之方式，施用
    第一級毒品海洛因1 次。於99年6 月15日8 時43分左右，定
    期至台灣雲林地方法院檢察署採尿送檢驗，尿中驗出嗎啡陽
    性反應（99年度訴字第551 號案件的部分）。
    理  由
一、程序方面：
  (一)被告以外之人於審判外之言詞或書面陳述，除法律有規定者
    外，不得作為證據；又被告以外之人於審判外之陳述，雖不
    符前4 條之規定，而經當事人於審判程序同意作為證據，法
    院審酌該言詞陳述或書面陳述作成時之情況，認為適當者，
    亦得為證據，刑事訴訟法第159 條第1 項、同法第159 條之
    5 第1 項定有明文。本案中雲林縣警察局台西分局查獲毒品
    嫌犯尿液送檢真實姓名對照表、台灣雲林地方法院檢察署尿
    液檢體監管紀錄表、受保護管束人採尿具結書各1 紙，雖然
    是被告以外之人於審判外之書面陳述，原則上不得作為證據
    ，惟檢察官及被告於本院審判程序中，均已表示同意作為證
    據，法官審酌各該書面陳述作成時之情況，認為適當，依上
    開規定，得作為證據。
  (二)又刑事訴訟法第208 條第1 項前段規定：「法院或檢察官得
    囑託醫院、學校或其他相當之機關、團體為鑑定，並準用第
    203 條至第206 條之1 之規定」，而同法第206 條第1 項規
    定：「鑑定之經過及其結果，應命鑑定人以言詞或書面報告
    」。另由司法警察官、司法警察依檢察官所概括選任之鑑定
    人或囑託鑑定機關、團體所為之鑑定結果，與檢察官選任或
    囑託為鑑定者，性質上並無差異，同具有證據能力，此亦有
    最高法院96年度台上字第2860號判決可資參照。從而，台灣
    檢驗科技股份有限公司濫用藥物尿液檢驗報告2紙，符合同
    法第159 條第1 項所定得作為證據之「法律有規定」之情形
    ，應有證據能力，得為證據使用。
二、經查：
  (一)被告承認上述2次施用第一級毒品海洛因之事實，並有雲林
    縣警察局台西分局查獲毒品嫌犯尿液送檢真實姓名對照表、
    台灣雲林地方法院檢察署尿液檢體監管紀錄表、受保護管束
    人採尿具結書各1 紙，台灣檢驗科技股份有限公司濫用藥物
    尿液檢驗報告2紙在卷可證，事實已經可以認定。
  (二)又其有上述施用毒品之前科，有台灣高等法院被告前案紀錄
    表1件附卷可證。
三、論罪科刑：
  (一)被告的行為，均觸犯毒品危害防制條例第10條第1項之施用
    第一級毒品罪。被告持有第一級毒品，進而施用，其持有之
    低度行為，為施用之高度行為吸收，均不另論罪。
  (二)被告所犯的上述2 罪，犯意各別，行為也各自獨立，應該分
    別論罪、合併處罰。
  (三)被告有上述前科，此有被告前案紀錄表1件可證，其於有期
    徒刑執行完畢後5年內故意再犯本件有期徒刑以上之罪，是
    累犯，均應依法加重其刑。
  (四)法官認為，施用毒品行為的本質是藥物濫用、物質依賴，自
    殘性明顯，侵害性卻隱晦。基於施用毒品的此一特性，毒品
    危害防制條例第10條第1項、第2項的刑罰，就須與同條例第
    20條的保安處分比擬觀察，而不應與一般犯罪的刑罰等量齊
    觀。因此，施以一段期間的徒刑，藉以隔離毒品、戒除依賴
    即可；過度監禁的結果，有虛擲被告生命、浪費國家稅收的
    虞慮。從而，依被告藥癮的程度，就其所犯2次施用第一級
    毒品罪，分別量處有期徒刑9月，並定應執行刑1年，應該就
    已足夠。至於檢察官請求各量處有期徒刑10月，尚屬過重。
四、適用的法律：(一)刑事訴訟法第299 條第1 項前段，(二)毒品危
    害防制條例第10條第1項、第23條第2項，(三)刑法第11條前段
    、第47條第1項、第51條第5款。
本案經檢察官何嘉仁、郭俊男偵查起訴，檢察官莊珂惠到庭執行
職務。
中    華    民    國    99    年    11    月    23    日
            刑事第三庭    審判長法  官  林  輝  煌
                                法  官  蕭  雅  毓
                                法  官  陳  雅  琪
以上正本證明與原本無異。
如不服本判決，應於送達後10日內向本院提出上訴狀（須附繕本
），上訴於台灣高等法院台南分院。上訴書狀應敘述具體理由。
上訴書狀未敘述上訴理由者，應於上訴期間屆滿後20日內補提理
由書（須附繕本）於本院。（切勿逕送台灣高等法院台南分院）
                                書記官  邱  明  通
中    華    民    國    99    年    11    月    23    日
附錄本案論罪科刑法條全文：
毒品危害防制條例
第10條
施用第一級毒品者，處六月以上五年以下有期徒刑。
施用第二級毒品者，處三年以下有期徒刑。

司法院資訊處製作；財團法人民間司法改革基金會備份。
